臺灣嘉義地方法院刑事判決
111年度訴字第99號
聲  請  人  臺灣嘉義地方檢察署檢察官
被      告  黃水亮


上列被告因偽造文書案件，經檢察官聲請簡易判決處刑(110年度
偵字第5759號)，本院認不宜以簡易判決處刑(原受理案號：111
年度嘉簡字第174號)，改依通常程序審理，被告就被訴事實為有
罪之陳述，經告知簡式審判程序意旨，並聽取檢察官及被告意見
後，本院合議庭裁定依簡式審判程序審理，判決如下：
    主  文
黃水亮犯行使偽造私文書罪，共參罪，各處如附表所示之刑。應
執行有期徒刑陸月，如易科罰金，以新臺幣壹仟元折算壹日。緩
刑參年，並應接受臺灣嘉義地方檢察署舉辦之法治教育課程陸小
時，緩刑期間付保護管束。
黃水亮被訴業務侵占部分，公訴不受理。
    犯 罪 事 實
一、黃水亮與林瑞章具有五親等旁系血親關係，其藉由幫忙林瑞
    章處理財務事宜之機會，自林瑞章配偶李瑞茜處取得林瑞章
    設於中華郵政股份有限公司之郵局帳戶(帳號：00000000000
    000號，下稱系爭帳戶)之存摺及印章後，未得林瑞章之同意
    ，分別基於行使偽造私文書之犯意，於附表所示之時間，前
    往址設嘉義縣○○鄉○○路0號之新港郵局，在取款憑條上填寫
    如附表所示之金額及提款之意旨，再分別以系爭帳戶印鑑章
    盜蓋「林瑞章」之印文於各該取款憑條上，而偽造具有私文
    書性質之取款憑條3紙，復向不知情之新港郵局職員行使，
    使該新港郵局職員誤認黃水亮係經存戶林瑞章授權提款之人
    ，遂分別將附表所示金額之款項交付予黃水亮(詐欺取財部
    分業經撤回告訴)，足生損害於林瑞章及新港郵局對存款戶
    帳戶管理之正確性。
二、案經林瑞章訴由嘉義縣警察局民雄分局報告臺灣嘉義地方檢
    察署檢察官偵查後聲請簡易判決處刑。
    理  由
壹、有罪部分
一、簡式審判程序之證據調查，不受刑事訴訟法第159條第1項規
    定之限制，參諸刑事訴訟法第273條之2規定甚明。因此有關
    傳聞證據之證據能力限制規定毋庸予以適用，且本案各項證
    據均無非法取得之情形，故本案以下所引證據，自均得作為
    認定事實之證據。
二、認定犯罪事實之證據：
(一)被告黃水亮之供述(見警卷第1至3頁；偵卷第27至29頁、第3
    5至39頁)。
(二)證人賴奕丞、李瑞茜、林瑞章之供述(見警卷第4至8頁；偵
    卷第27至29頁、第35至39頁)。
(三)告訴人林瑞章所有郵局帳戶存摺封面及內頁交易明細、客戶
    歷史交易清單各1 份(見警卷第17至19頁之1)。
(四)中華郵政股份有限公司嘉義郵局民國110年7月16日嘉營字第
    1101800285號函暨附件：郵政存簿儲金立帳申請書1 份(見
    偵卷第17至21頁)。
三、論罪科刑：
(一)按金融機構為便利存款人取款，事先印妥任人索取填寫之取
    款憑條，係由存款人在取款憑條填寫金額等字樣並蓋章，足
    以表示提領存款之意思，係屬刑法第210條之私文書。次按
    刑法第210條之偽造私文書罪，只須所偽造之私文書有足以
    生損害於公眾或他人之虞為已足，至公眾或他人是否因該私
    文書之偽造而受到實質損害，則非所問。是核被告所為，均
    係犯刑法第216條、第210條之行使偽造私文書罪。
(二)被告盜用印章之行為，係偽造私文書之階段行為，為偽造私
    文書之行為所吸收，而偽造私文書之低度行為，復為行使偽
    造私文書之高度行為所吸收，均不另論罪，僅論以行使偽造
    私文書罪。又被告所犯上開3罪，犯意各別、行為互殊，應
    予分論併罰；聲請簡易判決處刑意旨認被告本案為接續犯，
    然被告所為行使偽造私文書等犯行，於時間及行為上均獨立
    可分，與接續犯之要件不符，聲請簡易判決處刑意旨容有未
    洽，併此敘明。　　
(三)爰審酌被告竟基於親屬間之信賴關係，擅自冒用告訴人名義
    至上開金融機構提款，致生損害於金融機構對客戶資料存款
    管理之正確性及公信性，對告訴人本人亦有生損害，所為確
    非法之所許，行為自值非議，另斟酌被告本案貪圖私利之犯
    罪動機、手段、造成損害非鉅、犯後坦承之態度、已與告訴
    人和解並賠償等節，暨被告於本院審理中自陳：1.目前駕駛
    插秧機，2.高中肄業之智識程度，3.已婚、有3個小孩、與
    母親、配偶、小孩同住之家庭生活狀況及4.日薪約新臺幣(
    下同)4,000至5,000元、須扶養母親及小孩之經濟狀況(見本
    院訴字卷第42頁)等一切情狀，分別量處如附表所示之刑，
    並均諭知易科罰金之折算標準。併定其應執行刑及諭知易科
    罰金之折算標準如主文所示。
(四)被告未曾因故意犯罪受有期徒刑以上刑之宣告，有臺灣高等
    法院被告前案紀錄表在卷可參，素行尚佳，又衡以被告一時
    失慮，致罹刑章，遭查獲到案後，自始至終均坦承犯行，且
    與告訴人成立調解並賠償全數損失，業如前述，而告訴人亦
    表示不再追究被告刑事責任，有電話紀錄、和解書各1份存
    卷可考(見本院簡易卷第13至17頁)，諒被告經此刑事偵審程
    序及科刑之教訓後，當能知所警惕而無再犯之虞，故本院認
    為所宣告之刑，以暫不執行為適當，爰依刑法第74條第1項
    第1款宣告緩刑3年，以啟自新。另為增強被告之法治觀念，
    實有令其接受法治教育之必要，爰命其接受臺灣嘉義地方檢
    察署舉辦之法治教育課程6小時。復依刑法第93條第1項第2
    款規定，宣告在緩刑期間付保護管束，由觀護人佐以適當督
    促，並發揮附條件緩刑制度之立意，以啟自新，並觀後效。
    被告於緩刑期間倘未如期履行，而違反本判決所諭知之負擔
    情節重大，足認原宣告之緩刑難收其預期效果，而有執行刑
    罰之必要者，為得撤銷緩刑宣告之原因之一，併此敘明。　
(五)按供犯罪所用、犯罪預備之物或犯罪所生之物，屬於犯罪行
    為人者，得沒收之；犯罪所得，屬於犯罪行為人者，沒收之
    ；犯罪所得已實際合法發還被害人者，不予宣告沒收或追徵
    ，刑法第38條第2項前段、第38之1條第1項前段、第5項分別
    定有明文。查被告涉犯本案犯行，共計獲得32萬元，此雖屬
    被告之犯罪所得，然被告已全數賠償返還告訴人，依照上開
    規範意旨，爰不予宣告沒收。至被告涉犯本案犯行所持以向
    郵局承辦人員行使之取款憑條、存簿及印鑑章等文書、物品
    ，雖均屬本案犯罪所用之物，然既非被告所有，自毋庸宣告
    沒收，末予敘明。
四、聲請簡易判決處刑意旨雖認被告意圖為自己不法所有，基於
    詐欺取財之接續犯意，持告訴人系爭帳戶存摺及印鑑章前往
    嘉義縣○○鄉○○村○○路0號新港郵局，偽造取款憑條私文書後
    ，先後於附表所示時間，分別向承辦之新港郵局職員行使，
    使該新港郵局職員陷於錯誤，分別允為交付如附表所示之告
    訴人系爭帳戶內存款款項，係犯刑法第339條第1 項之詐欺
    取財罪嫌等語。惟按告訴乃論之罪，告訴人於第一審辯論終
    結前，得撤回其告訴；又告訴乃論之罪，其告訴經撤回者，
    應諭知不受理之判決，而不受理之判決，得不經言詞辯論為
    之，刑事訴訟法第238條第1項、第303條第3款及第307條分
    別定有明文。查本件告訴人告訴被告詐欺取財部分，聲請簡
    易判決處刑意旨認被告係涉犯刑法第339條第1 項之詐欺取
    財罪嫌，依同法第343條準用第324條第2項之規定，五親等
    內血親須告訴乃論。查被告與告訴人間屬五親等內旁系血親
    ，有嘉義○○○○○○○○111年2月25日嘉民戶字第1110000538號函
    暨戶籍資料1份附卷可稽(見本院簡易卷第23至39頁)，茲據
    告訴人於偵查中當庭撤回告訴(見偵卷第38頁)，揆諸前開說
    明，本應為不受理之諭知，惟此部分與前揭行使偽造私文書
    罪部分，具有想像競合犯之裁判上一罪關係，爰不另為不受
    理之諭知。
貳、不受理部分
一、聲請簡易判決處刑意旨略以：被告係告訴人遠房堂姪，自99
    年11月某日起，受告訴人委託擔任坐落於嘉義縣○○鄉○○段○○
    ○段0000地號上之「明慧慈惠堂」(未辦理寺廟登記，下稱本
    件宮廟)會計職務，負責管理本件宮廟之帳務，並將本件宮
    廟信徒捐獻之香油錢存入告訴人系爭帳戶，為從事業務之人
    。竟自101年間某日起至110年間某日止，意圖為自己不法所
    有，基於業務侵占之接續犯意，利用定期(每年約2、3次)取
    出信徒捐獻之奉獻款即香油錢之機會，逕將前開香油錢予以
    侵占入己，未依告訴人之指示存入系爭帳戶內，金額合計為
    47萬6,621元。因認被告涉犯刑法第336條第2項之業務侵占
    罪嫌等語。
二、查本案告訴人告訴被告業務侵占部分之犯罪事實，聲請簡易
    判決處刑意旨認被告係犯刑法第336條第2項之罪，依同法第
    338條準用第324條第2項之規定，五親等內血親須告訴乃論
    。查被告與告訴人間屬五親等內旁系血親，前已述及，茲據
    告訴人於偵查中當庭撤回告訴(見偵卷第38頁)，依照上開規
    範意旨，此部分爰不經言詞辯論，逕為不受理判決之諭知。
據上論斷，應依刑事訴訟法第273條之1第1項、第299條第1項前
段、第303條第3款、第307條、第452條，刑法第210條、第216條
、第41條第1項前段、第74條第1項第1款、第2項第8款、第93條
第1項第2款，判決如主文。
本案經檢察官周欣潔聲請簡易判決處刑，檢察官林津鋒到庭執行
職務。
中　　華　　民　　國　　111 　年　　3 　　月　　31　　日
                  刑事第五庭    法　官　余珈瑢
以上正本證明與原本無異。
如不服本判決應於收受判決後20日內向本院提出上訴書狀，並應
敘述具體理由；其未敘述上訴理由者，應於上訴期間屆滿後20日
內向本院補提理由書（均須按他造當事人之人數附繕本）「切勿
逕送上級法院」。告訴人或被害人如對於本判決不服者，應具備
理由請求檢察官上訴，其上訴期間之計算係以檢察官收受判決正
本之日期為準。
中　　華　　民　　國　　111 　年　　3 　　月　　31　　日

                                書記官  賴心瑜
附錄本案論罪法條：
刑法第210條。　　　　　　　　　　　　　　
偽造、變造私文書，足以生損害於公眾或他人者，處5年以下有
期徒刑。
刑法第216條。
行使第210條至第215條之文書者，依偽造、變造文書或登載不實
事項或使登載不實事項之規定處斷。
　　　　　　　　　　　　　　
附表：
編號 提款日期、時間 提款金額 (新臺幣) 論罪科刑 1 101年4月24日下午2時45分 240,000元 黃水亮犯行使偽造私文書罪，處有期徒刑肆月，如易科罰金，以新臺幣壹仟元折算壹日。 2 101年4月26日下午12時11分 70,000元 黃水亮犯行使偽造私文書罪，處有期徒刑參月，如易科罰金，以新臺幣壹仟元折算壹日。 3 101年4月30日下午4時7分 10,000元 黃水亮犯行使偽造私文書罪，處有期徒刑貳月，如易科罰金，以新臺幣壹仟元折算壹日。